臺灣臺中地方法院民事裁定　　　　　　　100年度抗字第283號
抗　告　人　廖瑀慧
　　　　　　陳冠銓
相　對　人　李元立
上列當事人間本票裁定事件，抗告人對於中華民國100年9月26日
本院民事庭司法事務官所為之裁定（100年度司票字第4225號）
提起抗告，本院合議庭裁定如下：
    主  文
抗告駁回。
抗告程序費用新台幣壹仟元由抗告人連帶負擔。
    理  由
一、按執票人向本票發票人行使追索權時，得聲請法院裁定後強
    制執行。票據法第123條定有明文。又本票執票人，依票據
    法第123條規定，聲請法院裁定許可對發票人強制執行，係
    屬非訟事件，此項聲請之裁定，及抗告法院之裁定，僅依非
    訟事件程序，以審查強制執行許可與否，並無確定實體上法
    律關係存否之效力，如發票人就票據債務之存否有爭執時，
    應由發票人提起確認之訴，以資解決，最高法院著有56年台
    抗字第714號、57年台抗字第76號判例可資參照。
二、本件相對人主張：伊執有抗告人為發票人，如原裁定附表所
    示之本票1紙，並免除作成拒絕證書，詎屆期提示未獲付款
    ，依票據法第123條規定聲請裁定許可強制執行等情，已據
    提出本票1紙為證，原裁定予以准許，即無不合。
三、抗告意旨略以：抗告人廖瑀慧、陳冠銓二人原為夫妻關係，
    抗告人陳冠銓於民國(下同)100年2、3月間雖有透過博華代
    書事務所分別向相對人及第三人胡勝雄共同借款三次，金額
    分別為新台幣(下同)10萬元、187,400元及30萬元，相對人
    及胡勝雄並依抗告人陳冠銓之指示將上開第一筆10 萬元以
    現金交付，第二、三筆借款則匯入抗告人廖瑀慧之郵局帳戶
    ，換言之，抗告人陳冠銓總計僅向相對人及胡勝雄借款587,
    400元，今相對人竟持票面金額1,050,000元之本票向鈞院聲
    請准予強制執行全部之票面金額，顯已逾借款金額，於法無
    據，且相對人之行為業已涉嫌觸犯刑法第344條之重利罪責
    ；又抗告人陳冠銓於借款之初已提供抗告人廖瑀慧名下坐落
    於台中市○○區○○路2段27巷11號之房屋及基地(下稱系爭
    房地)作為擔保，相對人及胡勝雄並表明借款為抗告人陳冠
    銓所為，日後絕不會向抗告人廖瑀慧追索上開債務，雙方並
    約定於借款後，即將系爭房地移轉登記至抗告人陳冠銓名下
    ，相對人及胡勝雄應將系爭房地上之抵押權債務人及義務人
    由抗告人廖瑀慧變更為抗告人陳冠銓，故抗告人廖瑀慧雖有
    在本票上簽名，惟實際上並非債務人，亦未積欠相對人任何
    債務，且相對人從未持系爭本票向抗告人廖瑀慧、陳冠銓為
    付款提示及催討，原審不察而裁定准相對人強制執行之聲請
    ，實非適法，爰依法提起抗告，請求廢棄原裁定等語。
四、惟按發票人為免除作成拒絕證書之記載時，執票人得不請求
    作成拒絕證書而行使追索權，票據法第94條第2項前段定有
    明文，依同法第124條規定，此項規定於本票亦有準用。查
    系爭本票上記載「本本票免除作成拒絕證書」等情，此觀諸
    系爭本票即明，是執票人之相對人自得不請求作成拒絕證書
    ，而逕向票據債務人之抗告人行使追索權。而系爭本票既經
    記載免除作成拒絕證書，票據債務人若抗辯執票人未經提示
    付款，亦應由票據債務人負舉證責任。從而，原裁定就系爭
    本票形式上之要件予以審查後，許可相對人所為強制執行之
    聲請，於法尚無違誤。抗告人若仍爭執相對人並未提示付款
    ，不得行使追索權，自應由其另依訴訟程序以資解決，殊無
    於本件裁定程序中為此爭執之餘地。另抗告人廖瑀慧主張其
    並未積欠相對人任何債務等情，亦屬票據原因關係之抗辯等
    實體上之爭執，依前開說明，亦應由抗告人另行提起訴訟解
    決，而非本件非訟事件所得審究，仍應准為強制執行之裁定
    。綜上所述，本件抗告為無理由，應予駁回。
五、對於非訟事件，依法應由關係人負擔費用者，法院裁定命關
    係人負擔時，應一併確定其數額，非訟事件法第24條第1項
    定有明文。爰依法確定本件抗告程序費用額如主文第2項所
    示。
六、據上論結，本件抗告為無理由，依非訟事件法第46條、第21
    條第2項、第24條第1項、民事訴訟法第495條之1第1項、第
    449條第1項、第95條、第78條、第85條第2項，裁定如主文
    。
中    華    民    國   100    年    12    月     5    日
                  民事第四庭  審判長法官  陳學德
                              法      官  張國華
                              法      官  吳蕙玟
正本係照原本作成。
本裁定不得再抗告。
中    華    民    國   100    年    12    月     5    日
                              書  記  官  廖日晟